【裁判字號】    95,易,420
【裁判日期】    950705
【裁判案由】    詐欺
【裁判全文】
臺灣臺中地方法院刑事判決               95年度易字第420號
公 訴 人  臺灣臺中地方法院檢察署檢察官
被    告  甲○○
                 樓
上列被告因詐欺案件，經檢察官提起公訴（94年度偵字第19920
號、95年偵字第913號）及移送併辦（95年度偵字第7808號），
本院判決如下：
    主    文
甲○○連續幫助共同連續意圖為自己不法之所有，以詐術使人將
本人之物交付，處有期徒刑肆月，如易科罰金，以銀元參佰元即
新台幣玖佰元折算壹日。
    犯罪事實及理由
一、犯罪事實：
（一）甲○○預見其提供存摺、提款卡等帳戶資料予成年年籍不
      詳之詐欺集團成員使用，將為其等持之遂行財產上犯罪之
      用，竟基於連續幫助該詐欺集團成員詐欺取財之概括犯意
      ，１、先於民國九十四年五、六月間，在台中市台中公園
      ，將其所有之第一銀行北屯分行帳號000000000
      00號帳戶、中華郵政臺中北屯郵局帳號0000000
      0000000號帳戶之存摺、提款卡、印章，交付予該
      詐欺集團成員，並告知提款卡密碼，以供該詐欺集團成員
      作為向他人詐財取款之人頭帳戶使用。２、次於九十四年
      八月十六日至八月底某日，在不詳處所，將其所有之臺中
      十一信用合作社四民分社（已改為合作金庫銀行昌平分行
      ）帳號0000000000000號帳戶之存摺、提款
      卡、印章，交付予該詐欺集團成員，並告知提款卡密碼，
      以供該詐欺集團成員作為向他人詐財取款之人頭帳戶使用
      。
（二）嗣該詐騙集團成員旋共同基於意圖為自己不法所有之概括
      犯意聯絡：１、於九十四年七月十三日，以電話通知丁○○，佯稱其信用卡遭刷卡消費，需辦理晶片金融卡異動申
      請書，使丁○○陷於錯誤，匯款新台幣（下同）七十二萬
      五千元（實際匯入金額為七十二萬四千九百八十三元）至
      甲○○上開臺中北屯郵局帳戶內。２、次於同年月二十日
      ，以電話向丙○○謊稱不需薪資證明即得申辦貸款，使丙○○限於錯誤，匯款十五萬一千五百七十元至上開第一商
      業銀行帳戶。３、再於同年九月二十日，以辦理貸款為由
      ，以電話通知乙○○需先行匯手續費、酬庸及押金，使乙○○陷於錯誤，於同年月二十日、二十一日、二十二日、
      二十六日接續匯款二千三百元、一萬八千元、三萬元、二
      萬七千元、六萬元、二萬元至上開合作金庫帳戶，嗣丁○○、丙○○、乙○○於匯款後發現有異，始知受騙。
二、認定犯罪事實所憑之證據及理由：訊據被告甲○○固不諱言
    開立前揭帳戶，且前揭帳戶資料係於前揭時間先後脫離其持
    有等事實，惟矢口否認前揭犯行，辯稱：伊因不能辦理信用
    卡，為辦理信用卡，看報紙廣告，遂將前揭郵局、第一商業
    銀行之帳戶資料交予一位二十歲出頭之男子，替伊提高信用
    ，以便申辦信用卡；而前揭合作金庫之帳戶資料係伊放置車
    內皮包中，遭人撬開車門，竊取皮包而失竊云云。經查：
（一）被告前揭郵局、第一商業銀行、合作金庫帳戶之存摺、提
      款卡等乃被告申請及所有一節，為被告供承在卷，並有前
      揭郵局帳戶郵政存簿儲金立帳申請書（臺中縣警察局清水
      分局刑案偵查卷宗第二十八頁）、第一商業銀行北屯分行
      活期儲蓄存款印鑑卡（臺中市警察局第五分局刑事案件偵
      查影印卷第二十頁反面）、合作金庫（即臺中十一信）帳
      戶開戶基本資料（臺中市警察局第五分局刑事案件偵查卷
      第十六頁）各一份在卷可稽。
（二）前揭詐騙集團成員向丁○○佯稱其信用卡遭刷卡消費需辦
      理晶片金融卡異動申請書、向丙○○、乙○○佯稱申辦貸
      款作業之需要，致丁○○、丙○○、乙○○陷於錯誤，將
      詐騙集團成員指定之款項匯入被告甲○○前揭帳戶並遭提
      領等情，業據證人即被害人丁○○、丙○○、乙○○於警
      詢證述屬實，並有丁○○活期儲蓄存款存摺影本一紙（同
      前清水分局刑案偵查卷第十七頁）、富多卡／晶片金融卡
      異動申請書一紙（同前清水分局刑案偵查卷第十七頁）、
      第一商業銀行北屯分行存摺存款資料九紙（同前第五分局
      刑事案件偵查影印卷第二十四至三十一頁）、合作金庫銀
      行存款憑條七紙（同前第五分局刑案偵查卷第十二至十四
      頁）、合作金庫銀行各類存款分戶交易明細表一紙（同前
      第五分局刑案偵查卷第十七頁）、被告前揭郵局帳戶交易
      明細 (同前清水分局刑案偵查卷宗第三十一頁）各一份在
      在卷可稽。
（三）關於前開郵局及第一商業銀行帳戶部分，被告於警詢先稱
      ：郵局帳戶資料係於機車置物箱內遭竊，第一商業銀行帳
      戶資料係在自小客車內遭竊云云，惟於本院卻改稱係為辦
      理信用卡交付予他人云云等語。另關於合作金庫帳戶部分
      ，被告於警詢先稱: 係因看報紙廣告欲辦理貸款而將帳戶
      資料寄至高雄的大成企業云云；又於檢察官偵訊時改稱:
      該帳戶資料係與第一商業銀行帳戶資料一起放在車內遭竊
      云云。是被告關於前開帳戶資料脫離其持有之原因反覆不
      一，已難遽採。且被告上開存簿、提款卡若確係遭竊，而
      郵局存摺等物為個人理財工具使用之物，依日常生活經驗
      均可判斷係屬相當重要之物品，其竟均未報警處理或申請
      掛失，此據被告供述在卷，亦有違常情。又被告若確係因
      辦理信用卡或貸款而將存簿、提款卡交付與他人，然卻未
      留存對方之聯絡方式，事後如何將存簿及提款卡取回及如
      何確保該信用卡及貸款均能辦理成功，從而被告所辯反覆
      不一且與常情不符，自不足採。況查詐欺集團以他人帳戶
      供作款項出入之帳戶，衡諸常情，通常會先取得帳戶所有
      人之同意才使用，否則一旦帳戶所有人掛失，被害人匯入
      之款項即遭凍結無法提領，帳戶所有人反可輕易辦理補發
      存簿、變更印鑑、密碼，將款項提領一空，詐欺集團自不
      可能冒此風險。從而，前揭郵局、第一銀行、合作金庫等
      帳戶資料係被告提供予詐欺集團使用一節，已臻明確。
（四）次按存款帳戶的存摺及提款卡僅係供使用人作為存款、提
      款、匯款或轉帳之工具，一般人在正常情況下，均得自行
      向郵局申請開立存款帳戶，而領取帳戶存摺及提款卡使用
      ，並無任何特定身分之限制，亦無客觀之經濟價值或交換
      價值，苟非意在將該活期儲蓄存款帳戶作為犯罪之不法目
      的或掩飾真實身分，實無蒐集他人存款帳戶存摺或提款卡
      之必要，另近年詐取他人款項之犯罪類型層出不窮，該等
      犯罪多數均係利用人頭帳戶作為出入帳戶，並經媒體廣為
      披載，而被告於交付存摺等物時，已三十餘歲，非無相當
      社會經驗，依被告之智識經驗，其對提供存摺等物與他人
      ，該人將持其存摺等物，利用帳戶向人詐取財物自有所認
      識，被告具幫助詐欺之犯罪故意亦至臻明確。
（五）綜上所述，本案事證明確，被告所辯顯不足採，其犯行堪
      以認定，應依法論科。
三、論罪科刑之理由
（一）被告行為後，刑法第五十六條連續犯之規定，業於九十四
      年一月七日修正公布刪除，並於九十五年七月一日施行，
      則被告之犯行，因行為後新法業已刪除連續犯之規定，此
      刪除雖非犯罪構成要件之變更，但顯已影響行為人刑罰之
      法律效果，自屬法律有變更，依新法第二條第一項規定，
      比較新、舊法結果，仍應適用較有利於被告之行為時法律
      即舊法論以連續犯。又被告犯罪時之刑法第四十一條第一
      項前段規定：「犯最重本刑為五年以下有期徒刑以下之刑
      之罪，而受六個月以下有期徒刑或拘役之宣告，因身體、
      教育、職業、家庭之關係或其他正當事由，執行顯有困難
      者，得以1元以上3 元以下折算一日，易科罰金」，被告
      行為時之易科罰金折算標準，修正前罰金罰鍰提高標準條
      例第二條前段（現已刪除）規定，就其原定數額提高為一
      百倍折算一日，則本件被告行為時之易科罰金折算標準，
      如以銀元三百元折算一日，經折算為新臺幣後，應以新臺
      幣九百元折算為一日。惟九十五年七月一日修正公布施行
      之刑法第四十一條第一項前段則規定：「犯最重本刑為五
      年以下有期徒刑以下之刑之罪，而受六個月以下有期徒刑
      或拘役之宣告者，得以新臺幣一千元、二千元或三千元折
      算一日，易科罰金。」比較修正前後之易科罰金折算標準
      ，以九十五年七月一日修正公布施行前之規定，較有利於
      被告，則應依刑法第二條第一項前段，適用修正前刑法第
      四十一條第一項前段等規定，定其折算標準。
（二）查年籍姓名不詳之成年人即向被告收取帳戶等資料之詐欺
      集團成員間所為，均係犯刑法第三百三十九條第一項之詐
      欺取財罪。該成年詐欺集團成員間，有犯意聯絡與行為分
      擔，為共同正犯。又被害人乙○○雖分數次匯款，惟係遭
      詐欺取財行為後之接續匯款動作，故被告此部分僅係幫助
      一次詐欺取財之行為。該詐欺集團成員間先後向丁○○、
      丙○○、乙○○詐欺取財犯行，時間緊接，觸犯構成要件
      相同之罪名，顯係基於概括之犯意為之，為連續犯。被告
      係基於幫助詐欺集團成員犯詐欺罪而提供帳戶資料，是核
      被告所為，係犯刑法第三十條第一項前段、第三百三十九
      條第一項共同連續詐欺取財罪之幫助犯。
（三）被告先後二次提供帳戶資料幫助連續詐欺犯行，時間緊接
      ，觸犯構成要件相同之罪名，顯係基於概括之犯意為之，
      為連續犯，爰依修正前刑法第五十六條之規定以一罪論，
      並依法加重其刑。被告係屬幫助犯，其提供帳戶等資料予
      詐欺集團成員，對被害人財產損害之造成，較諸具犯罪支
      配力之正犯有明顯之差異，爰依刑法第三十條第二項之規
      定，減輕其刑，並依法先加後減之。公訴人起訴事實雖未
      敘及前揭被告提供合作金庫帳戶資料幫助詐欺之犯行，然
      該部分事實與公訴人起訴之犯罪事實既具有連續犯之裁判
      上一罪關係，已如前述，復經檢察官於本院審理中敘明，
      應為起訴效力所及，本院自應併予審究。
（四）審酌被害人所受之損害非輕，被告所為助長詐欺犯罪之猖
      獗，且犯罪後飾詞諉過全無悔意等一切情狀，爰量處如主
      文所示之刑，並諭知易科罰金之折算標準。
據上論斷，應依刑事訴訟法第二百九十九條第一項前段，刑法第
二十八條、修正前刑法第五十六條、刑法第三百三十九條第一項
、第三十條第一項前段、第二項、修正前刑法第四十一條第一項
前段，罰金罰鍰提高標準條例第一條前段，修正前罰金罰鍰提高
標準條例第二條，判決如主文。
中    華    民    國    95    年    7     月    5    日
                  臺灣臺中地方法院刑事第二庭
                      審判長  法  官    林清鈞
                              法  官    陳姵君
                              法  官    郭書豪
以上正本證明與原本無異。
如不服本判決，應於判決送達後10日內，向本院提出上訴狀，其
未敘述上訴之理由者並得於提起上訴後十日內向本院補提理由書
（均須按他造當事人之人數附繕本）。
                              書記官    陳美虹
中    華    民    國    95    年    7     月    5    日
附錄論罪科刑法條
刑法第三百三十九條第一項：
意圖為自己或第三人不法之所有，以詐術使人將本人或第三人之
物交付者，處五年以下有期徒刑、拘役或科或併科一千元以下罰
金。


司法院資訊處製作；財團法人民間司法改革基金會備份。
